【裁判字號】    98,訴,854
【裁判日期】    980423
【裁判案由】    毒品危害防制條例
【裁判全文】
臺灣板橋地方法院刑事判決               98年度訴字第854號
公  訴  人  臺灣板橋地方法院檢察署檢察官
被      告  甲○○
上列被告因違反毒品危害防制條例案件，經檢察官提起公訴（98
年度毒偵字第1149號），本院依簡式審判程序，判決如下：
    主  文
甲○○施用第一級毒品，累犯，處有期徒刑柒月；又施用第二級
毒品，累犯，處有期徒刑肆月。應執行有期徒刑玖月。
    事  實
一、甲○○：(一)於民國87年間，因施用毒品案件，經本院以87年
    度毒聲字第3544號裁定送觀察、勒戒後，認無繼續施用毒品
    傾向，於87年12月19日執行完畢釋放出所，復經臺灣板橋地
    方法院檢察署檢察官以87年度偵字第26952 號為不起訴處分
    確定；(二)於89年間，再因施用毒品案件，經本院以89年度毒
    聲字第4477號裁定送觀察、勒戒後，認無繼續施用毒品之傾
    向，於89年8 月11日執行完畢釋放出所，復經臺灣板橋地方
    法院檢察署檢察官以89年度毒偵緝字第901 、902 號為不起
    訴處分確定；(二)於90年間，又因施用毒品案件，經本院以90
    年度毒聲字第1169號裁定令入戒治處所施以強制戒治，於91
    年8 月20日強制戒治執行完畢釋放出所（轉執行下述有期徒
    刑1 年）；此部分施用毒品犯行，並經本院以90年度易字第
    1506號判決判處有期徒刑1 年，經臺灣高等法院以90年度上
    易字第3771號判決駁回上訴確定，送監執行於92年8 月7 日
    縮刑期滿執行完畢；(三)於上述(二)所示之強制戒治執行完畢釋
    放後5 年內之96年間，再犯施用毒品案件，經本院以96年度
    易緝字第182 號判決判處有期徒刑5 月，減為有期徒刑2 月
    又15日確定，於97年1 月28日易科罰金執行完畢。詎其猶不
    知悔改，復分別基於施用第一級毒品海洛因、第二級毒品甲
    基安非他命之犯意，於98年1 月31日晚間某時許，在臺北市
    南港國小附近之處所，將第一級毒品海洛因摻入香菸內點燃
    吸食之方式，再將第二級毒品甲基安非他命置於玻璃球吸食
    器上，用火燒烤吸聞所生煙霧之方式，分別施用第一級毒品
    海洛因、第二級毒品甲基安非他命各1 次；旋於翌日（即98
    年2 月1 日）20時50分許，在臺北縣蘆洲市○○路與鷺江街
    口為警查獲，並扣得真實姓名年籍不詳之綽號「阿安」之成
    年友人所有之玻璃球吸食器、玻璃管吸食器各2 只，且經採
    集其尿液送驗，始悉上情。
二、案經臺北縣政府警察局蘆洲分局報告臺灣板橋地方法院檢察
    署檢察官偵查起訴。
 理  由
一、本案被告甲○○所犯係死刑、無期徒刑、最輕本刑為3 年以
    上有期徒刑或高等法院管轄第一審案件以外之罪，其於準備
    程序中就被訴事實為有罪之陳述，經本院告知簡式審判程序
    之旨，並聽取檢察官、被告之意見後，經合議庭裁定由受命
    法官獨任進行簡式審判程序，合先敘明。
二、上揭犯罪事實，業據被告於本院審理時坦承不諱，且被告為
    警查獲後所排放之尿液，經採樣送請臺灣檢驗科技股份有限
    公司先以EIA 酵素免疫分析法初步檢驗，再以GC/MS 氣相層
    析質譜儀法確認檢驗，均呈鴉片類（嗎啡）及安非他命類（
    甲基安非他命）陽性反應之情，有該公司98年2 月16日濫用
    藥物檢驗報告1 紙在卷足參（見偵查卷第36頁），且有查獲
    照片4 幀附卷可稽（見偵查卷第25、25頁），足認被告自白
    與事實相符，堪以採信。
三、按施用第一、二級毒品為犯罪行為，毒品危害防制條例第10
    條定有處罰明文。故施用第一、二級毒品者，依前揭規定本
    應科以刑罰。惟基於刑事政策，對合於一定條件之施用者，
    則依同條例第20條、第23條之規定，施以觀察、勒戒及強制
    戒治之保安處分。又毒品危害防制條例於92年7 月9 日修正
    公布，自93年1 月9 日施行，其中第20條、第23條將施用毒
    品之刑事處遇程序，區分為「初犯」及「5 年內再犯」、「
    5 年後再犯」。依其立法理由之說明：「初犯」，經觀察、
    勒戒或強制戒治後，應為不起訴處分或不付審理之裁定；經
    觀察、勒戒或強制戒治執行完畢釋放後，「5 年內再犯」者
    ，因其再犯率甚高，原實施之觀察、勒戒及強制戒治既已無
    法收其實效，爰依法追訴或裁定交付審理。至於經觀察、勒
    戒或強制戒治執行完畢釋放後，「5 年後再犯」者，前所實
    施之觀察、勒戒或強制戒治已足以遮斷其施用毒品之毒癮，
    為期自新及協助其斷除毒癮，仍適用「初犯」規定，先經觀
    察、勒戒或強制戒治之程序。從而依修正後之規定，僅限於
    「初犯」及「5 年後再犯」二種情形，始應先經觀察、勒戒
    或強制戒治程序。倘被告於5 年內已再犯，經依法追訴處罰
    ，縱其第三次（或第三次以上）再度施用毒品之時間，在初
    犯經觀察、勒戒或強制戒治執行完畢釋放5 年以後，已不合
    於「5 年後再犯」之規定，且因已於「5 年內再犯」，顯見
    其再犯率甚高，原實施觀察、勒戒或強制戒治，已無法收其
    實效，即應依該條例第10條處罰。至於第三次（或第三次以
    上）施用毒品之時間，是否宜有期間限制？以多久為適宜？
    則分屬刑事政策、專門醫學之範圍，非審判機關所能決定，
    有待循立法途徑解決（最高法院97年第5 次刑事庭會議決定
    要旨可參）。查被告有如事實一之(二)、(三)所示之強制戒治執
    行完畢及於該強制戒治執行完畢5 年內再犯施用毒品犯行，
    經法院判處罪刑確定等情，有臺灣高等法院被告前案紀錄表
    在卷可稽，被告既曾於強制戒治執行完畢釋放後「5 年內再
    犯」施用毒品犯行，且經法院判處罪刑確定，又三犯本案施
    用第一級毒品之犯行，自非屬毒品危害防制條第20條第3 項
    所定「5 年後再犯」之情形。是被告於5 年後三犯本案施用
    第一級毒品之罪，事證明確，應依法論科。
四、查海洛因、甲基安非他命係毒品危害防制條例第2 條第2 項
    第1 款、第2 款所稱之第一、二級毒品。核被告施用第一級
    毒品海洛因、第二級毒品甲基安非他命之行為，係犯同條例
    第10條第1 項之施用第一級毒品罪及同條第2 項之施用第二
    級毒品罪。被告施用第一、二級毒品前後，分別持有第一、
    二級毒品之低度行為，皆為施用之高度行為所吸收，均不另
    論罪。被告有如事實一之(三)、(四)所示之犯罪科刑及執行情形
    ，有臺灣高等法院被告前案紀錄表在卷可稽，其於上開有期
    徒刑執行完畢後5 年內，故意再犯本案有期徒刑以上之二罪
    ，均為累犯，應依刑法第47條第1 項之規定，分別加重其刑
    。被告所犯上開二罪間，犯意各別，罪名互異，應分論併罰
    。爰審酌被告前因施用毒品，獲得不起訴處分之寬典，並經
    法院判處罪刑，仍無法戒絕毒癮，再次漠視法令禁制而犯本
    罪，惟其施用毒品所生危害，實以自戕身心健康為主，對於
    他人生命、身體、財產等法益，尚無明顯而重大之實害，兼
    衡其犯罪後坦承犯行，已知悔悟等一切情狀，分別量處如主
    文所示之刑，並合併定其應執行刑，以示懲儆。至扣案之玻
    璃球吸食器、玻璃管吸食器各2 只，並非被告所有，而係真
    實姓名年籍不詳之綽號「阿安」之成年友人所有之物乙節，
    業據被告於警詢時供明在卷，自無併予宣告沒收之必要，檢
    察官認上開物品係被告所有而供其犯罪所用之物，請求併予
    宣告沒收部分，尚有誤會，併此指明。
五、又中華民國96年罪犯減刑條例雖於96年7月4日制定公布，並
    自同年月16日施行，然本案被告之犯罪日期為98年1月31日
    ，係在該條例第2條所規定之96年4月24日以後，是本案核與
    減刑之要件不符，自不得減刑，末此指明。
據上論斷，應依刑事訴訟法273 條之1 第1 項、第299 條第1 項
前段，毒品危害防制條例第10條第1 項、第2 項，刑法第11條前
段、第47條第1 項、第51條第5 款，判決如主文。
本案經檢察官郭季青到庭執行職務。
中    華    民    國    98    年    4     月    23    日
                  刑事第十六庭  法  官  鄧雅心
以上正本證明與原本無異。
如不服本判決應於收受判決後10日內向本院提出上訴書狀，並應
敘述具體理由。其未敘述上訴理由者，應於上訴期間屆滿後20日
內向本院補提理由書（均須按他造當事人之人數附繕本）「切勿
逕送上級法院」。
                                書記官  王小芬
中    華    民    國    98    年    4     月    23    日
附錄本案論罪科刑法條
毒品危害防制條例第十條
施用第一級毒品者，處六月以上五年以下有期徒刑。
施用第二級毒品者，處三年以下有期徒刑。


司法院資訊處製作；財團法人民間司法改革基金會備份。
